臺灣高雄地方法院民事判決
111年度雄再小字第4號
再審原告  陳聰傑  


再審被告  謝以涵  
上列當事人間請求再審之訴事件，再審原告對於民國111年5月24
日本院111年度雄小字第612號第一審確定判決提起再審之訴，本
院判決如下：
    主  文
再審之訴駁回。
再審訴訟費用由再審原告負擔。
    事實及理由
一、按再審之訴應於30日之不變期間內提起；其期間自判決確定
    時起算，判決於送達前確定者，自送達時起算；其再審之理
    由發生或知悉在後者，均自知悉時起算，民事訴訟法第500
    條第1、2項分別定有明文。查再審原告對本院111年度雄小
    字第612號判決（下稱原審判決）不服向本院提起上訴，經
    本院合議庭以111年度小上字第66號判決駁回其上訴而確定
    ，而再審原告於民國111年7月21日收受上開判決，有送達證
    書可證（見本院111年度小上字第66號卷第89頁），則再審
    原告主張原審判決有民事訴訟法第496條第1項第1款之再審
    事由，並於111年8月3日提起本件再審之訴，揆諸前揭規定
    ，合於上開30日不變期間，合先敘明。
二、再審原告主張略以：再審被告於原審依據伊於106年7月21日
    簽立之切結書（下稱系爭切結書）請求伊賠償，此部分既未
    經伊同意更正，再審被告即無從據此請求伊賠償，再審被告
    之請求於法無據，再審被告認有上開情形應負舉證責任。另
    再審被告為再審原告之扶助律師，卻仗恃其律師身分，事先
    撰好系爭切結書，伊因而簽立而受有不公平之事，系爭切結
    書只有伊簽名，再審被告未簽名，自非契約，亦非經兩造合
    意簽立，應屬無效約定。詎原審判決竟疏未究明，詳予審酌
    說明，恝而不論，又未審酌伊之財力、經濟狀況等情，並據
    此為再審原告敗訴之判決，顯有適用法規錯誤之違誤，爰依
    民事訴訟法第496條第1項第1款規定，提起再審之訴，並聲
    明：㈠原判決廢棄。㈡再審被告之訴駁回。
三、本件未經言詞辯論，無再審被告之聲明及陳述。　　
四、得心證之理由：
　　再審之訴顯無再審理由者，法院得不經言詞辯論，逕以判決
    駁回，民事訴訟法第502條第2項定有明文。惟所謂顯無理由
    ，必須再審原告所主張之再審事由，在法律上顯不得據為對
    於確定判決聲明不服之理由者，始足當之（最高法院98年度
    台上字第2208號判決意旨參照）。亦即再審原告於再審狀內
    主張之再審理由，無須依法調查證據，即能斷定再審之訴為
    無再審理由者而言。本件再審原告指摘原確定判決有民事訴
    訟法第496條第1項第1款之再審事由，故本院自應審究本件
    是否有該當前揭再審事由。
　㈠按民事訴訟法第496條第1項第1款所謂適用法規顯有錯誤，係
    指確定判決所適用之法規顯然不合於法律規定，或與司法院
    現尚有效及大法官（會議）之解釋，或本院現尚有效之判例
    顯有違反，或消極的不適用法規顯然影響裁判者而言，並不
    包括判決理由矛盾、理由不備、取捨證據失當、調查證據欠
    週、漏未斟酌證據、認定事實錯誤及在學說上諸說併存致發
    生法律上見解歧異等情形在內（最高法院106年度台再字第3
    6號、106年度台再字第20號、106年度台再字第2號判決意旨
    參照）。　
　㈡經查，再審原告主張本院111年度小上字第66號判決採認：系
    爭切結書固僅有再審原告單方簽署，然依再審原告所陳述之
    緣由，其係因再審被告之請求而為之，是堪系爭切結書係兩
    造之合意等情，有違經驗法則及論理法則，屬適用法規顯有
    錯誤之情形云云（下稱系爭事由），然本院111年度小上字
    第66號判決已認定原審就系爭契約第3條約定有無違反公序
    良俗，已斟酌全辯論意旨及調查證據之結果，敘明其心證所
    得由，並無違違經驗法則及論理法則。再者，再審原告於上
    訴時已主張系爭事由，依上開規定，其自不得再以系爭事由
    對於確定終局判決聲明不服，再審原告認原審判決有民事訴
    訟法第496 條第1 項第1 款所定之再審事由，自有未合。
五、綜上所述，再審原告主張原審判決有民事訴訟法第496條第1
    項第1款規定之再審事由，求予廢棄改判，核無理由，爰不
    經言詞辯論，逕以判決駁回之。又原審判決既因不具再審事
    由，本案程序並未再開與續行，則原審判決即非本件再審之
    訴所得審究，併予說明。
六、依民事訴訟法第436之32第4項、第502條第2項、第78條，判
    決如主文。
中　　華　　民　　國　　111 　年　　8 　　月　　26　　日
                    高雄簡易庭  法　官  張茹棻
以上正本係照原本作成。
如不服本判決，應於送達後20日內，向本院提出上訴狀並表明上
訴理由，如於本判決宣示後送達前提起上訴者，應於判決送達後
20日內補提上訴理由書（須附繕本）。
中　　華　　民　　國　　111 　年　　8 　　月　　26　　日
                                書記官  黃振祐